臺灣橋頭地方法院民事裁定
108年度消債清字第94號
聲請人即債  李連英  
務人                  
代  理  人  孫大昕  法扶律師
上列當事人因消費者債務清理事件聲請清算，本院裁定如下：
    主  文
聲請人李連英自民國一百零九年六月一日下午四時起開始清算程
序。
命司法事務官進行本件清算程序。
    理  由
一、聲請意旨略以：聲請人即債務人李連英前向金融機構辦理消
    費借貸、信用卡契約等，致積欠無擔保債務計新臺幣（下同
    ）1,654,683元，因無法清償債務，於民國95年4月間曾依中
    華民國銀行公會會員辦理消費金融案件無擔保債務協商機制
    請求共同協商債務方案，而向最大債權銀行中國信託商業銀
    行股份有限公司（下稱中國信託銀行）申請協商，而與各債
    權銀行達成分期還款協議，同意自95年6月起分100期，於每
    月10日繳款8,206元，以各債權銀行債權金額比例清償各項
    債務至全部清償為止，惟嗣後聲請人收入扣除個人必要支出
    實無法負擔上開協商款，遂於96年8月間毀諾，此實乃不可
    歸責於聲請人之事由所致，嗣於108年7月間向本院聲請與債
    權金融機構協商債務清償方案，惟因無法負擔債權人所提還
    款方案致調解不成立；因聲請人有不能清償債務或有不能清
    償之虞，復未經法院裁定開始更生程序或宣告破產，爰依法
    聲請准予裁定清算等語。
二、按「債務人不能清償債務或有不能清償之虞者，得依本條例
    所定更生或清算程序，清理其債務。」、「債務人對於金融
    機構負債務者，在聲請更生或清算前，應向最大債權金融機
    構請求協商債務清償方案，或向其住、居所地之法院或鄉、
    鎮、市、區調解委員會聲請債務清理之調解；且協商或調解
    成立者，債務人不得聲請更生或清算。但因不可歸責於己之
    事由，致履行有困難者，不在此限。」消費者債務清理條例
    （下稱消債條例）第3條、第151條第7項分別定有明文。所
    謂「不可歸責於己之事由」，原則上係指客觀上聲請人有收
    支狀況之變動，諸如物價上漲、家屬患病等導致支出增加，
    或因意外、病痛無法工作、僱用之公司倒閉或裁員、減薪等
    以致收入減少等情；又縱使財產及收支狀況無甚變動，但因
    協商時居於劣勢，未能實質協議，僅為爭取利息減少及分期
    清償之些許優惠，勉予允諾，惟其財產及收入客觀上存有難
    以如期履行之情形，亦應認該當。債務人雖因不可歸責之原
    因致不能履行協商條件，仍應符合「不能清償或有不能清償
    之虞」法定要件，亦即應綜合債務人之財產、信用、收支與
    其所負全部債務等狀況，評估其是否仍有償債能力，或即使
    仍得勉力清償，但是否因年紀已長、身罹疾患、工作條件不
    佳或其他相類似之因素，可預期足以影響日後基本生活之維
    持，而有不能清償之虞等情，為其判斷之準據。
三、經查：
  ㈠聲請人前向各金融機構辦理消費貸款、信用卡契約等致現至
    少積欠無擔保債務1,654,683元（含資產管理公司債務385,7
    64元），前即已因無法清償債務，依中華民國銀行公會會員
    辦理消費金融案件無擔保債務協商機制請求共同協商債務方
    案，向最大債權金融機構中國信託銀行申請協商，而與各債
    權銀行達成最終分期還款協議，同意自95年6月起分100期，
    於每月10日繳款8,206元，各債權銀行債權金額比例清償各
    項債務至全部清償為止，惟於96年8月即毀諾未依約履行，
    嗣向本院聲請消費者債務清理調解，惟無法負擔債權人所提
    還款方案而於108年8月22日調解不成立等情，有108年7月9
    日前置調解聲請狀所附債權人清冊、財團法人金融聯合徵信
    中心前置協商專用債權人清冊、信用報告及調解筆錄、中國
    信託銀行109年4月21日陳報狀等件在卷可稽，堪認上情屬實
    ，經核聲請人申請協商時提出收入證明切結書所示每月收入
    20,000元，此有前揭中國信託銀行陳報狀在卷可稽，以此收
    入扣除依消債條例第64條之2第1項，以高雄市96年度最低生
    活費標準10,708元1.2倍計算之最低生活費標準12,850元後
    ，僅餘7,150元，無法負擔每月8,206元之還款金額，難以期
    待聲請人依約履行，應屬不可歸責於聲請人之事由致不能履
    約，並無違常。是聲請人所稱確有不可歸責於己之事由，致
    不能履行原協商條件，揆諸前開論述，自應屬不可歸責於己
    之事由，是聲請人主張其於與債權銀行達成前開協商結論後
    ，已因不可歸責於己之事由致履行顯有重大困難，尚屬可信
    。
  ㈡聲請人自103年間發生職災後，現為輕度身心障礙，打零工賺
    取收入，每月收入約10,000元，而其現未投保勞工保險，名
    下僅1筆現值甚低之房屋，106、107年度皆未有申報所得等
    情，有財產及收入狀況說明書、綜合所得稅各類所得資料清
    單暨國稅局財產歸屬資料清單、勞工保險被保險人投保資料
    表、收入切結書、108年12月20日清算陳報狀所附身心障礙
    證明等件附卷可證。則在查無聲請人有其他收入來源，佐以
    聲請人現未投保勞工保險，106、107年度未有申報所得，現
    為輕度身心障礙，謀生能力非高，則聲請人現每月收入10,0
    00元，尚非不可採信，以10,000元作為核算其現在償債能力
    之基礎，應能反映真實收入狀況。
  ㈢至聲請人個人日常生活必要費用部分，審酌聲請人負債之現
    況，基於社會經濟活動之互賴及誠信，該日常生活所需費用
    ，自應節制開支，不得有超越一般人最低生活標準之享受，
    否則反失衡平，本院依消債條例第64條之2第1項，參酌108
    年度高雄市最低生活費標準13,099元之1.2倍為15,719元，
    則聲請人每月最低生活費除有特殊情形並有證據證明者外，
    自宜以此為度，始得認係必要支出。聲請人自陳每月必要支
    出為15,719元，與上開標準相同，亦認可採。
  ㈣綜上所述，以聲請人現每月所得10,000元為其償債能力基準
    ，扣除其每月個人必要生活費用15,719元後已無所餘，無法
    清償聲請人目前負債總額1,654,683元，堪認聲請人確有不
    能清償債務或有不能清償之虞之情事。從而，聲請人主張已
    不能清償債務，聲請本院准予清算，依所舉事證及本院調查
    結果，即無不合。
四、末按「法院開始清算程序之裁定，應載明其年、月、日、時
    ，並即時發生效力。」、「法院裁定開始更生或清算程序後
    ，得命司法事務官進行更生或清算程序，必要時得選任律師
    、會計師或其他適當之自然人或法人一人為監督人或管理人
    。」，消費者債務清理條例第83條第1 項、第16條第1 項分
    別定有明文。本件聲請人其目前收入及財產狀況，不能履行
    債務，未償之債務亦屬不能清償，有如上述。從而，聲請人
    聲請清算，洵屬有據，應予准許，爰命司法事務官進行本件
    清算程序。
五、依消費者債務清理條例第11條第1 項、第83條第1 項、第16
    條第1 項，裁定如主文。
中　　華　　民　　國　 109　　年　　5 　　月　　29　　日
              　　民事庭　法　官　李姝蒓
以上正本係照原本作成。
本裁定已於109年6月1日下午4 時公告。
本裁定不得抗告。
中　　華　　民　　國　 109　　年　　6 　　月　　 1　　日
  　                      書記官　郭南宏